臺灣雲林地方法院交通事件裁定　　　　 100年度交聲字第87號
移送機關　　交通部公路總局嘉義區監理所雲林監理站
異　議　人　林炳坤
上列異議人因違反道路交通管理處罰條例案件，對於交通部公路
總局嘉義區監理所雲林監理站於民國100 年5 月19日所為之處分
（原處分案號：雲監裁字第裁72-KAK099664號）聲明異議，本院
裁定如下：
    主  文
原處分撤銷。
林炳坤不罰。
    理  由
一、原處分意旨略以：異議人即受處分人林炳坤於民國100 年3
    月28日10時29分許，駕駛車牌號碼9R-7732 號自用一般小客
    車，行經雲林縣古坑鄉雲149 甲線、廣濟路交岔路口時，擦
    撞車牌號碼MKY-351 號重型機車而肇事，致機車騎士黃張芙
    蓉受傷，經雲林縣警察局交通警察隊斗南小隊員警以異議人
    違反道路交通管理處罰條例第62條第4 項之規定，舉發「汽
    車駕駛人駕駛汽車肇事致人受傷而逃逸」之違規。嗣經原處
    分機關即交通部公路總局嘉義監理所雲林監理站以其違規事
    實屬實，於100 年5 月19日開具雲監裁字第裁72-KAK099664
    號裁決書，裁處異議人罰鍰新臺幣6,000 元，並吊銷駕駛執
    照，1 年內不得重新考領駕駛執照。
二、聲明異議意旨如附件聲明異議狀所述。
三、按犯罪事實應依證據認定之，無證據不得認定犯罪事實，刑
    事訴訟法第154 條第2 項定有明文。次按法院受理有關交通
    事件，準用刑事訴訟法之規定，復為道路交通管理處罰條例
    第89條前段所明定。又認定犯罪事實所憑之證據，雖不以直
    接證據為限，間接證據亦包括在內，然而無論直接或間接證
    據，其為訴訟上之證明，須於通常一般之人均不致有所懷疑
    ，而得確信其為真實之程度者，始得據為有罪之認定，倘其
    證明尚未達到此一程度，而有合理之懷疑存在時，事實審法
    院復已就其心證上理由予以闡述，敘明其如何無從為有罪之
    確信，因而為無罪之判決，尚不得任意指為違法（最高法院
    76年臺上字第4986號判例意旨參照）。亦即刑事訴訟法上法
    院認定事實之最重要原則之一即認定被告有罪，就該有罪事
    實不能有任何之合理懷疑存在之原則，於法院審理行為人違
    反道路交通管理處罰條例案件時，當有其適用。易言之，法
    院於審理行為人違反道路交通管理處罰條例案件，於為事實
    之認定時，如就原處分機關所認定行為人違規之事實仍有合
    理之懷疑，而無法確信行為人確有該當於道路交通管理處罰
    條例各該處罰條文之構成要件事實時，即應依訴訟法上待證
    事實「倘有懷疑，則應從被告之利益作解釋」之證據法則，
    作對受處分人有利之認定。
四、經查：
(一)、本院依職權調閱異議人林炳坤因同一行為涉犯刑法公共危險
    罪之刑事案件偵查卷宗（臺灣雲林地方法院檢察署《下稱雲
    林地檢署》100 年度偵字第2495號），異議人於警詢中供稱
    ：當時伊駕駛車輛沿雲149 線北往南方向行駛，一路都開著
    音樂，所以在行經廣濟路路口時，燈號為黃燈，不知有無其
    他車輛擦撞到，也沒有感覺，直到回到家看到車子左後車輪
    及左後車身有異樣，似撞痕，伊便沿之前行駛路線找尋，行
    經東和派出所時，欲至派出所尋問，警察就將伊攔下；伊有
    重聽，音樂開很大聲，所以不知道有撞到等語（雲林縣警察
    局斗南分局雲警南刑字第1000004906號卷《下稱警卷》第7
    至10頁）；於偵訊中供稱：當時燈號為黃燈，伊真的不知道
    有發生車禍，要拿東西時才發現左側後輪有擦痕，伊還有回
    去現場看，但沒有看到發生車禍的撞擊痕跡，還去派出所問
    有無發生車禍，才知道與黃張芙蓉發生車禍；伊在車上聽音
    樂，音量都轉比較大，所以在現場是沒有感覺到有車禍發生
    等語（雲林地檢署100 年度偵字第2495號卷《下稱偵卷》第
    8 、9 頁）。而依車損照片觀之，異議人所駕駛之自小客車
    擦撞痕跡係在左後車輪，且該擦痕尚非盤據整個輪胎外側，
    並非嚴重磨損；黃張芙蓉所騎乘之機車右前側車輪外側擦痕
    面積範圍小、煞車鼓前方塑膠蓋破裂痕跡亦非甚鉅（警卷第
    12至15頁）。再酌以異議人於案發當時年已75歲，且於偵訊
    時必須以較大之音量方能知悉問題，此亦有雲林地檢署檢察
    官100 年度偵字第2495號不起訴處分書1 份可佐，足認異議
    人於警詢、偵訊中所稱：音樂音量較大，沒有感覺到車禍發
    生等語，即非全然無據。是尚難認異議人係於對肇事致人受
    傷之情有所知悉之情況下，仍駕車離開現場。
(二)、上開刑事案件因異議人與黃張芙蓉調解成立，而由黃張芙蓉
    撤回過失傷害部分之告訴，業經本院調閱前開卷宗後查明屬
    實。而雲林地檢署檢察官業以異議人所涉刑法肇事逃逸犯罪
    嫌疑不足，對其為不起訴處分，黃張芙蓉於100 年6 月2 日
    收受不起訴處分書後，並未於7 日內聲請再議，上開不起訴
    處分業已確定在案，此有前開不起訴處分書、送達證書及本
    院100 年6 月16日公務電話各1 份（偵卷第12、13、18頁；
    本院卷第27頁）附卷可稽。觀諸本件同一違規事實，既經檢
    察官偵查後認異議人並無駕車肇事致人受傷而逃逸之犯行，
    而為不起訴處分確定，足見異議人是否確有涉及本件違規行
    為，已非無疑。綜此，依現有積極證據尚難以證明異議人對
    其肇事致人受傷之情有所認知，自應作有利於異議人之認定
    。原處分機關未能斟酌上情，逕依道路交通管理處罰條例第
    62條第4 項等規定逕予裁罰，即有未洽。
五、綜上所述，依前揭對事實真偽有懷疑時，應將利益歸於被告
    之法則，即應作對異議人有利之認定，要難謂異議人所辯為
    無理由。是原處分機關對異議人所為之前開裁決，即難認為
    允當，應由本院將原處分撤銷，改諭知異議人不罰，以資適
    法。
六、據上論斷，應依道路交通案件處理辦法第19條前段，裁定如
    主文。
中    華    民    國   100    年    6     月    16    日
                  交通法庭    法  官  陳美利
以上正本證明與原本無異。
如不服本裁定，應於裁定送達後5 日內向本院提出抗告狀（須附
繕本）。
                              書記官  王秀如
中    華    民    國   100    年    6     月    16    日